臺灣高等法院高雄分院民事判決　　　　 95年度上易字第199號
上訴人即
附帶被上訴人　甲○○
被上訴人即
附帶上訴人　　乙○○
訴訟代理人　　呂富田律師
　　　　　　　黃宏綱律師
上列當事人間請求損害賠償事件，上訴人對於民國95年9 月22日
臺灣高雄地方法院95年訴字第2011號第一審判決提起上訴，被上
訴人為附帶上訴，本院於民國96年4 月10日言詞辯論終結，判決
如下：
    主      文
上訴及附帶上訴均駁回。
第二審訴訟費用，關於上訴部分由上訴人負擔，附帶上訴部分由
被上訴人負擔。
    事實及理由
一、上訴人甲○○主張：被上訴人乙○○積欠伊鉅額債務，因不
    滿伊屢次向其催討債務，竟於93年5 月23日上午約8 時許去
    電另一債權人王惠美洽談清償其積欠王惠美之債務事宜時，
    向王惠美告稱：「看甲○○如何面對魏良光（按係乙○○之
    配偶），是不會殘廢但會斷手斷腳，以後怎麼死的都不知道
    」等語。經王惠美轉述予伊知悉後，因王惠美翌日將至乙○
    ○住處取款，伊遂隨同王惠美前往，當場詢問乙○○於電話
    中說要讓人斷手斷腳是何意思？乙○○即以手指伊並稱：「
    阿惠，我不是針對妳，是針對甲○○」等語，伊因遭乙○○
    上開恐嚇欲使伊斷手斷腳，怎麼死都不知道之情而驚恐莫名
    ，致精神上受有損害，爰基於侵權行為損害賠償之法律關係
    ，以乙○○積欠伊之上千萬元債務按比例計算，請求乙○○
    賠償伊所受精神上之損害100 萬元，及自起訴狀繕本送達翌
    日即95年3 月14日（原判決事實欄誤載為93年5 月24日）起
    至清償日止，按年息百分之五計算之利息等情。原審為命乙
    ○○應給付甲○○7 萬元本息，並駁回甲○○其餘部分之訴
    之判決。其上訴聲明：(一)原判決關於駁回上訴人後開第二項
    之訴部分廢棄。(二)被上訴人乙○○應再給付上訴人甲○○8
    萬元及自95年3 月14日起至清償日止，按年息百分之五計算
    之利息。(三)第一、二審訴訟費用由被上訴人乙○○負擔。
二、被上訴人乙○○則以：伊與上訴人甲○○係國中同學，且平
    常素有往來，因伊積欠甲○○債務，且其利息高達月息一分
    半，乃於93年4 月間向甲○○表示不再負擔上開高額利息，
    導致甲○○不滿要求伊全部清償，伊未予答應，甲○○遂揚
    言要請小記者報導並找討債公司討債，伊不得已而與甲○○
    協商何時全部還款事，雙方約定伊分別於93年5 月31日清償
    390 萬元及93年6 月15日清償300 萬元完畢，惟於93年5 月
    23日伊在電話中與訴外人王惠美討論如何還款予伊積欠王惠
    美之債務時，順口抱怨上開言語，其意僅在說明甲○○枉顧
    往日情誼，竟為追討債務而將雇請討債公司，而討債公司的
    手段兇殘，可能造成伊斷手斷腳，屆時甲○○將如何面對伊
    之丈夫，並無恐嚇甲○○之意思等語，資為抗辯。其答辯聲
    明：上訴駁回。並另就原判決其敗訴部分提起附帶上訴，聲
    明：(一)原判決關於命被上訴人給付部分廢棄。(二)上開廢棄部
    分，上訴人在第一審之訴及假執行之聲請均駁回。(三)第一、
    二審訴訟費用由上訴人負擔。
三、兩造不爭執之事項：
  (一)乙○○於93年5 月23日早上8 時許，打電話給訴外人王惠美
    時曾謂：「看甲○○如何面對魏良光（即乙○○之配偶），
    是不會殘廢，但會斷手斷腳，以後怎麼死都不知道」等語，
    且於次日13時許，在高雄市○○區○○街56號住處對甲○○
    及王惠美表示上開話語係針對甲○○而言。乙○○因上開行
    為而遭台灣高雄地方法院以94年度簡字第6979號、95年度簡
    上字第183 號刑事判決恐嚇罪判決確定。
  (二)事發當天是由甲○○主動會同王惠美去乙○○公司處，並由
    甲○○質問乙○○謂：「妳說那句話是針對何人？」等語。
四、茲兩造所爭執之事項為：(一)乙○○是否有恐嚇甲○○之侵權
    行為事實？(二)甲○○得請求乙○○賠償多少精神上之損害，
    始為合理？經查：
（一）乙○○是否有恐嚇甲○○之侵權行為事實？
  １、查上訴人甲○○主張前開乙○○恐嚇之事實，已據提出原
      法院95年度簡上字第183 號刑事確定判決影本一件為證（
      見原審卷第15、16頁），經證人王惠美於原審證述甚詳（
      見原審卷第60頁），被上訴人亦承認有對王惠美為上開言
      語之情事，則依兩造當時係因債之糾紛之情狀下，乙○○
      所為上開言語，客觀上實足使甲○○心生畏懼而不安，致
      乙○○事後即向檢察官提起刑事告訴，足證乙○○所為已
      構成恐嚇他人致生危害之程度，堪信上訴人甲○○主張乙
      ○○有侵權行為等情為真實。
  ２、被上訴人乙○○雖辯稱：伊不知道王惠美會轉告甲○○，
      伊所說的話並無恐嚇甲○○之意思云云，惟查：乙○○於
      電話中向王惠美陳述上開話語，因僅屬在外揚言之語，未
      要求王惠美轉知甲○○，固難予以非難，然乙○○於經甲
      ○○當面質問時，竟仍當面向甲○○表示該話語確係針對
      甲○○無訛，顯然係承認引用王惠美轉述甲○○之上開話
      語，而將該惡害之話語明確通知甲○○，其主觀上即有恐
      嚇甲○○之意思，甚為明確。又乙○○辯稱：伊陳述上開
      話語之真意，係因甲○○找討債公司討債，怕自己被斷手
      斷腳，王惠美傳述內容有誤云云，惟乙○○確實係向王惠
      美陳述：「看甲○○如何面對魏良光，是不會殘廢，但會
      斷手斷腳，以後怎麼死都不知道」等語，為被上訴人乙○
      ○所不爭，並據證人王惠美於原法院95年度簡上字第183
      號刑事案件偵審中證述屬實，有該刑案案卷影本附卷可稽
      ，是就該話語內容觀之，顯難解釋為乙○○係害怕自己被
      討債公司斷手斷腳，況乙○○亦於翌日當面明確告知甲○
      ○謂上開話語係針對甲○○而言，顯見其真意確係欲令甲
      ○○斷手斷腳之語言甚明，其此項抗辯亦不足採。
（二）甲○○請求乙○○賠償精神上之損害，有無理由？
  １、按不法侵害他人之身體、健康、名譽、自由、信用、隱私
      、貞操，或不法侵害其他人格法益而情節重大者，被害人
      雖非財產上之損害，亦得請求損害賠償相當之金額，民法
      第195 條第1 項前段定有明文。依上所述，甲○○主張乙
      ○○對其有恐嚇之侵權行為，足認屬實，則其請求乙○○
      給付精神慰撫金，依上開法條之規定，自屬有據。
  ２、查上訴人請求被上訴人賠償精神慰撫金15萬元，被上訴人
      則予否認並以其請求數額過高置辯。經審酌被上訴人確有
      向上訴人借款尚欠300 餘萬元未還清之情事，經兩造於原
      審陳明；而被上訴人則與其夫合營資本額為6,000,000 元
      之緯騋企業有限公司，有高雄縣政府營利事業登記公示詳
      細資料1 紙附卷足稽（見原審卷第63頁），被上訴人並有
      中興銀行之利息收入，上訴人亦有投資股利收入等情，有
      本院卷附財產訴得調件明細表可憑（見本院卷第31~37 頁
      ），及上訴人精神受損程度等一切情狀，認上訴人得請求
      之慰撫金以7 萬元較為適當公允。上訴人依被上訴人向其
      借款之10分之1 比例請求損害賠償金額，不僅與法有違，
      亦與衡量精神損害之情形不合，尚無足取。至上訴人會同
      訴外人王惠美去被上訴人公司處，質問被上訴人「你說那
      句話那是針對何人？」之語，係其聽聞訴外人王惠美轉述
      被上訴人之話語後之反應行為，與一般常情無違，殊難認
      其係撩撥被上訴人，致使被上訴人向上訴人清楚陳明，而
      有致損害擴大之與有過失可言，附予說明。
五、綜據上述，上訴人基於侵權行為法律關係，請求被上訴人賠
    償精神慰撫金額70,000元及自起訴狀繕本送達之翌日之95年
    3 月14日起至清償日止，按年息5%計算之利息，為有理由，
    應予准許，今其逾此範圍外之請求即屬無據，應予駁回。原
    審就上開不應准許部分，為駁回上訴人之訴判決，並無違誤
    ，上訴人上訴意旨求予廢棄改判，非有理由，應予駁回。至
    原審就上開應准許部分，為被上訴人敗訴判決之理由雖有未
    合，惟判決結果一致，應予維持，被上訴人附帶上訴意旨求
    予廢棄，非有理由，應予駁回。
六、據上論結，本件上訴及附帶上訴均為無理由，依民事訴訟法
    第449 條第1 項、第78條，判決如主文。
中　　華　　民　　國　　96　　年　　4 　　月　　20　　日
                            民事第一庭
                                審判長法官  黃金石
                                法      官  林紀元
                                法      官  林健彥
以上正本證明與原本無異。
本件不得上訴。
中　　華　　民　　國　　96　　年　　4 　　月　　20　　日
                                書  記  官  張宗芳
